---
output:
  html_document: default
  pdf_document: default
---

### Ejercicio Final

Datos
```{r}
speaqeasy_data <- file.path(tempdir(), "rse_speaqeasy.RData")
download.file("https://github.com/LieberInstitute/SPEAQeasy-example/blob/master/rse_speaqeasy.RData?raw=true", speaqeasy_data, mode = "wb")

library("SummarizedExperiment")
load(speaqeasy_data, verbose = TRUE)
```

```{r}
rse_gene
```

- ¿Hay diferencias en totalAssignedGene o mitoRate entre los grupos de diagnosis (PrimaryDx)?
- Grafica la expresión de SNAP25 para cada grupo de diagnosis.
- Sugiere un modelo estadistico que podríamos usar en una análisis de expresión diferencial. Verifica que si sea un modelo full rank. ¿Cúal sería el o los coeficientes de interés?

```{r}
# Conocer columnas de información
head(colData(rse_gene))
```

```{r}
# Explorar datos pedidos y más variables
head(rse_gene$totalAssignedGene)
head(rse_gene$mitoRate)
head(rse_gene$PrimaryDx)

head(rse_gene$BrainRegion)
head(rse_gene$Sex)
head(rse_gene$AgeDeath)
```

Columnas informativas con suficiente información categorizada: 'BrainRegion', 'PrimaryDx', 'Sex'
```{r}
# Conocer niveles 
table(rse_gene$PrimaryDx)
table(rse_gene$BrainRegion)
table(rse_gene$Sex)
```

```{r}
# Eliminar el diagnosis "Other" 
rse_gene$PrimaryDx <- droplevels(rse_gene$PrimaryDx)
table(rse_gene$PrimaryDx)
```

```{r}
# Diferencias entre grupos de 'PrimaryDx'
with(colData(rse_gene), tapply(totalAssignedGene, PrimaryDx, summary))
```
```{r}
with(colData(rse_gene), tapply(mitoRate, PrimaryDx, summary))
```

```{r}
library("ggplot2")

ggplot(as.data.frame(colData(rse_gene)), aes(y = mitoRate, x = PrimaryDx)) +
    geom_boxplot() +
    theme_bw(base_size = 20) +
    ylab("mitoRate") +
    xlab("Diagnosis-PrimaryDx")
```

```{r}
ggplot(as.data.frame(colData(rse_gene)), aes(y = totalAssignedGene, x = PrimaryDx)) +
    geom_boxplot() +
    theme_bw(base_size = 20) +
    ylab("totalAssignedGene") +
    xlab("PrimaryDx")
```
```{r}
rowData(rse_gene)
```

```{r}
# Encontrar gen 'SNAP25'
index <- match("SNAP25", rowData(rse_gene)$Symbol)
index
```

```{r}
rse_gene[index]
```

```{r}
# Explorar interactivamente la expresión de SNAP25 para cada grupo de diagnosis (PrimaryDx)
iSEE::iSEE(rse_gene[index])
```
*Resultado: SNAP25PrimaryDx.pdf*

```{r}
# Modelo estadístico
mod <- model.matrix(~ PrimaryDx + totalAssignedGene + BrainRegion + Sex,
    data = colData(rse_gene)
)

colnames(mod)
```

```{r}
# Explorar modelo con 'ExploreModelMatrix' para verificar que sea full rank
ExploreModelMatrix::ExploreModelMatrix(
  colData(rse_gene)[, c(
    "PrimaryDx", "totalAssignedGene", "BrainRegion", "Sex"
    )],
  ~ PrimaryDx + totalAssignedGene + BrainRegion + Sex
  )
```
Tomando en cuenta esas columnas, el modelo sí es full rank. 

