
# Model Matrix y análisis de datos
Regresiones lineales usando la función 'model.matrix()' y la sintáxis de fórmula 'Y ~ X1 + X2'.
'ExploreModelMatrix' es un paquete de Bioconductor que  ayuda a entender los modelos estadísticos que se están usando por visualizaciones.


#### Ejemplo 1

```{r}
# Datos 
(sampleData <- data.frame(
    genotype = rep(c("A", "B"), each = 4),
    treatment = rep(c("ctrl", "trt"), 4)
))

```

```{r}
# Imágenes usando ExploreModelMatrix
library(ExploreModelMatrix)

vd <- ExploreModelMatrix::VisualizeDesign(
    sampleData = sampleData,
    designFormula = ~ genotype + treatment,
    textSizeFitted = 4
)

cowplot::plot_grid(plotlist = vd$plotlist)
```


### Datos de SRP045638
Datos de https://www.ncbi.nlm.nih.gov/sra/?term=SRP045638 procesados con recount3. 

```{r}
library("recount3")

human_projects <- available_projects()

rse_gene_SRP045638 <- create_rse(
    subset(
        human_projects,
        project == "SRP045638" & project_type == "data_sources"
    )
)

assay(rse_gene_SRP045638, "counts") <- compute_read_counts(rse_gene_SRP045638)

```
Problema
```{r}
rse_gene_SRP045638$sra.sample_attributes[1:3]
```
Resolución
```{r}
rse_gene_SRP045638$sra.sample_attributes <- gsub("dev_stage;;Fetal\\|", "", rse_gene_SRP045638$sra.sample_attributes)
rse_gene_SRP045638$sra.sample_attributes[1:3]
```

```{r}
rse_gene_SRP045638 <- expand_sra_attributes(rse_gene_SRP045638)

colData(rse_gene_SRP045638)[
    ,
    grepl("^sra_attribute", colnames(colData(rse_gene_SRP045638)))
]
```

```{r}
# Pasar de 'character' a 'numeric' o 'factor'
rse_gene_SRP045638$sra_attribute.age <- as.numeric(rse_gene_SRP045638$sra_attribute.age)
rse_gene_SRP045638$sra_attribute.disease <- factor(rse_gene_SRP045638$sra_attribute.disease)
rse_gene_SRP045638$sra_attribute.RIN <- as.numeric(rse_gene_SRP045638$sra_attribute.RIN)
rse_gene_SRP045638$sra_attribute.sex <- factor(rse_gene_SRP045638$sra_attribute.sex)

# Resumen de las variables de interés
summary(as.data.frame(colData(rse_gene_SRP045638)[
    ,
    grepl("^sra_attribute.[age|disease|RIN|sex]", colnames(colData(rse_gene_SRP045638)))
]))
```

Crear variables para el análisis
```{r}
# Encontrar diferencias entre muestra prenatalas vs postnatales
rse_gene_SRP045638$prenatal <- factor(ifelse(rse_gene_SRP045638$sra_attribute.age < 0, "prenatal", "postnatal"))
table(rse_gene_SRP045638$prenatal)
```

```{r}
# http://research.libd.org/recount3-docs/docs/quality-check-fields.html
rse_gene_SRP045638$assigned_gene_prop <- rse_gene_SRP045638$recount_qc.gene_fc_count_all.assigned / rse_gene_SRP045638$recount_qc.gene_fc_count_all.total
summary(rse_gene_SRP045638$assigned_gene_prop)
```

Comprobar si hay una diferencia entre los grupos
```{r}
with(colData(rse_gene_SRP045638), tapply(assigned_gene_prop, prenatal, summary))
# 'with' es abreviación de '$'
```

Eliminar muestras de baja calidad y genes con niveles de expresión muy bajos.
```{r}
# Guardar y visualizar el objeto para evitar borrar de más
rse_gene_SRP045638_unfiltered <- rse_gene_SRP045638

hist(rse_gene_SRP045638$assigned_gene_prop)
```

```{r}
# Eliminar 
rse_gene_SRP045638 <- rse_gene_SRP045638[, rse_gene_SRP045638$assigned_gene_prop > 0.3]

# Calcular los niveles medios de expresión de los genes en las muestras.
gene_means <- rowMeans(assay(rse_gene_SRP045638, "counts"))
summary(gene_means)
```

```{r}
# Eliminamos genes
rse_gene_SRP045638 <- rse_gene_SRP045638[gene_means > 0.1, ]

# Dimensiones finales
dim(rse_gene_SRP045638)

# Porcentaje de genes que se pudieron retener
round(nrow(rse_gene_SRP045638) / nrow(rse_gene_SRP045638_unfiltered) * 100, 2)
```

Se debe hacer normalización de los datos y definir un modelo estadístico. 

```{r}
# Pasos para usar métodos desarrollados para bulk RNA-seq y como se pueden usar en scRNA-seq.
library("edgeR") 
dge <- DGEList(
    counts = assay(rse_gene_SRP045638, "counts"),
    genes = rowData(rse_gene_SRP045638)
)
dge <- calcNormFactors(dge)
```

```{r}
# Modelo estadístico
mod <- model.matrix(~ prenatal + sra_attribute.RIN + sra_attribute.sex + assigned_gene_prop,
    data = colData(rse_gene_SRP045638)
)
colnames(mod)
```

```{r}
#Usar 'limma' para realizar el análisis de expresión diferencial 
library("limma")
vGene <- voom(dge, mod, plot = TRUE)

```

```{r}
eb_results <- eBayes(lmFit(vGene))

de_results <- topTable(
    eb_results,
    coef = 2,
    number = nrow(rse_gene_SRP045638),
    sort.by = "none"
)
dim(de_results)
```

```{r}
head(de_results)
```

```{r}
# Genes diferencialmente expresados entre pre y post natal con FDR < 5%
table(de_results$adj.P.Val < 0.05)
```

```{r}
# Visualicemos los resultados estadísticos
plotMA(eb_results, coef = 2)
```

De vGene$E se pueden extraer los datos normalizados por limma-voom. Top 50 genes diferencialmente expresados.

```{r}
## Extraer valores de los genes de interés
exprs_heatmap <- vGene$E[rank(de_results$adj.P.Val) <= 50, ]

## Creemos una tabla con información de las muestras
## y con nombres de columnas más amigables
df <- as.data.frame(colData(rse_gene_SRP045638)[, c("prenatal", "sra_attribute.RIN", "sra_attribute.sex")])
colnames(df) <- c("AgeGroup", "RIN", "Sex")

## Hagamos un heatmap
library("pheatmap")
pheatmap(
    exprs_heatmap,
    cluster_rows = TRUE,
    cluster_cols = TRUE,
    show_rownames = FALSE,
    show_colnames = FALSE,
    annotation_col = df
)
```

##### Ejercicio
Agreguen los nombres de los genes al pheatmap.

```{r}
rowRanges(rse_gene_SRP045638)
```

```{r}
# Encontrar los nombres de los genes específicos
names_genes_choose <- match(rownames(exprs_heatmap), rowRanges(rse_gene_SRP045638)$gene_id)

# Cambiar el renglón de nombres 
rownames(exprs_heatmap) <- rowRanges(rse_gene_SRP045638)$gene_name[names_genes_choose]

# Mostrar pheatmap con renglones
pheatmap(
    exprs_heatmap,
    cluster_rows = TRUE,
    cluster_cols = TRUE,
    show_rownames = TRUE,
    show_colnames = FALSE,
    annotation_col = df
)
```

