
# ReCount3


###### 700 mil muestras de RNA-seq de humano y ratón

```{r}
# Paquete de R que carga todas las dependencias (SummarizedExperiment)
library("recount3")

# Revisemos todos los proyectos con datos de humano en recount3
human_projects <- available_projects()
```

Identificar un estudio de interés, descargar los datos usando la función create_rse() con argumentos para especificar la anotación que queremos usar (las opciones dependen del organismo), y determinar cómo accesar a la información (a nivel de genes, exones, etc). Sabiendo el estudio de interes, podemos  como mostramos a continuación. 

```{r}
proj_info <- subset(
    human_projects,
    project == "SRP009615" & project_type == "data_sources"
)
# Crea un objetio de tipo RangedSummarizedExperiment (RSE) con la información a nivel de genes
rse_gene_SRP009615 <- create_rse(proj_info)
```

```{r}
# Explora el objeto RSE
rse_gene_SRP009615
```

De forma interactiva se puede escoger el estudio de interés usando el código o vía el explorar de estudios que creamos.

```{r}
# Explora los proyectos disponibles de forma interactiva
# proj_info_interactive <- interactiveDisplayBase::display(human_projects)
# Selecciona un solo renglón en la tabla y da click en "send".

# Crea el objeto RSE
# rse_gene_interactive <- create_rse(proj_info_interactive)
```

Funciones necesarias y específicas:

```{r}
# Convirtamos las cuentas por nucleótido a cuentas por lectura. Para otras transformaciones, revisa transform_counts().
assay(rse_gene_SRP009615, "counts") <- compute_read_counts(rse_gene_SRP009615)

# Para este estudio en específico
rse_gene_SRP009615 <- expand_sra_attributes(rse_gene_SRP009615)
colData(rse_gene_SRP009615)[
    ,
    grepl("^sra_attribute", colnames(colData(rse_gene_SRP009615)))
]
```

###Ejercicio
Utiliza iSEE para reproducir la imagen
```{r include=FALSE}
# Explora el objeto 
library("iSEE")
iSEE::iSEE(rse_gene_SRP009615)
```
*PDF: FeatureAssayPlot1_EjercicioRecount.pdf* 

