#Clase SummarizedExperiment - iSEE

## SummarizedExperiment

```{r}
## Crear el objeto SummarizedExperiment 
library("SummarizedExperiment")

## Creamos los datos para nuestro objeto de tipo SummarizedExperiment para 200 genes a lo largo de 6 muestras
nrows <- 200
ncols <- 6

## Números al azar de cuentas
set.seed(20210223)
counts <- matrix(runif(nrows * ncols, 1, 1e4), nrows)

## Información de nuestros genes
rowRanges <- GRanges(
  rep(c("chr1", "chr2"), c(50, 150)),
  IRanges(floor(runif(200, 1e5, 1e6)), width = 100),
  strand = sample(c("+", "-"), 200, TRUE),
  feature_id = sprintf("ID%03d", 1:200)
)
names(rowRanges) <- paste0("gene_", seq_len(length(rowRanges)))

## Información de nuestras muestras
colData <- DataFrame(
  Treatment = rep(c("ChIP", "Input"), 3),
  row.names = LETTERS[1:6]
)

## Juntamos ahora toda la información en un solo objeto de R
rse <- SummarizedExperiment(
  assays = SimpleList(counts = counts),
  rowRanges = rowRanges,
  colData = colData
)

## Exploremos el objeto resultante
rse
```

```{r}
## Número de genes y muestras
dim(rse)

## IDs de nuestros genes y muestras
dimnames(rse)

## Nombres de tablas de cuentas que tenemos (RPKM, CPM, counts, logcounts, etc)
assayNames(rse)

## El inicio de nuestra tabla de cuentas
head(assay(rse))

## Información de los genes en un objeto de Bioconductor
rowRanges(rse)

## Tabla con información de los genes o 'mcols(rowRanges(rse))'
rowData(rse)

## Tabla con información de las muestras
colData(rse)

## Ver los "unique" levels (cromosomas)
seqlevels(rse)

## Tabla comprimida por repetición de cada level (chromosoma)
seqnames(rowRanges(rse))
```

###Ejercicio 1

```{r}
## Comando 1: regresa toda la información de los primeros dos genes
rse[1:2, ]

## Comando 2: regresa toda la información de las muestras A,D,F
rse[, c("A", "D", "F")]

```

##iSEE

```{r}
## Explora el objeto rse de forma interactiva
library("iSEE")
iSEE::iSEE(rse)
```

###Ejercicio

```{r}
## Descargar datos de spatialLIBD
sce_layer <- spatialLIBD::fetch_data("sce_layer")
sce_layer
```
```{r}
iSEE::iSEE(sce_layer)
```

1. Obtener el PDF parecido al presentado: cambiar tamaño, transparencia y 'layer_guess_reordered_short'
2. Crear el heatmap: agregar a complex heatmap los genes MOBP, MBP y PCP4 por su clave, y se hace cluster. Intenté poner los nombres de los genes con 'Row annotations' a 'gene_name', pero sólo salían números. 
Sabiendo que: 
  ENSG00000168314   MOBP
  ENSG00000183036   PCP4
  ENSG00000197971   MBP

Los genes que se agrupan más cercanos (que se parecen más) son MOBP y MBP. Se expresan más en la capa WM (obtenido de 'Feature Assay Plot' de cada gen)


